【裁判字號】    98,訴,405
【裁判日期】    980710
【裁判案由】    毒品危害防制條例
【裁判全文】
臺灣桃園地方法院刑事判決               98年度訴字第405號
公  訴  人  臺灣桃園地方法院檢察署檢察官
被      告  甲○○
                    （現另案在臺灣臺北監獄執行中）
上列被告因違反毒品危害防制條例案件，經檢察官提起公訴（97
年度毒偵字第5545號），本院判決如下：
    主  文
甲○○施用第二級毒品，累犯，處有期徒刑陸月，如易科罰金，
以新臺幣壹仟元折算壹日。
其餘被訴施用第一級毒品部分免訴。
    事  實
一、甲○○前因施用毒品案件，經臺灣臺北地方法院以88年度毒
    聲字第1335號裁定送觀察、勒戒後，因認有繼續施用之傾向
    ，經同院以88年度毒聲字第1630號裁定送強制戒治，嗣由同
    院以88年度毒聲字第3223號裁定停止戒治，於民國89年1 月
    20日停止戒治出所，交付保護管束至同年6 月30日期滿，未
    經撤銷視為執行完畢，並由臺灣臺北地方法院檢察署檢察官
    以89年度戒毒偵字第204 號為不起訴處分確定。惟其於強制
    戒治執行完畢後5 年內，又因施用第一、二級毒品案件，經
    臺灣臺北地方法院以94年度訴字第25號判處有期徒刑8 月、
    6 月，應執行有期徒刑1 年1 月確定，於94年6 月14日入監
    執行，於95年6 月30日縮短刑期執行完畢。詎仍未戒除毒癮
    ，明知甲基安非他命為毒品危害防制條例第二條第二項第二
    款所規定之第二級毒品，不得施用、持有，基於施用第二級
    毒品甲基安非他命之犯意，於97年8 月17日上午9 時50分許
    ，為警採尿回溯96小時內之某時，在臺灣地區某不詳處所，
    施用第二級毒品甲基安非他命1 次。嗣於97年8 月17日上午
    9 時10分許，在桃園縣龜山鄉○○○路65號，為警查獲，經
    採集其尿液送驗呈甲基安非他命陽性反應，始悉上情。
二、案經桃園縣政府警察局龜山分局報請臺灣桃園地方法院檢察
    署檢察官偵查起訴。
    理  由
甲、有罪部分：
壹、程序部分：
    本件認定事實所引用之卷內卷證資料（包括文書證據及物證
    ），並無證據證明係公務員違背法定程式所取得，檢察官、
    被告於審判程式中復均未於言詞辯論終結前表示異議，且卷
    內之文書證據及物證，亦無刑事訴訟法第159 條之4 之顯有
    不可信之情況與不得作為證據之情形，則依刑事訴訟法第15
    9 條之5 之規定，本件認定事實所引用之所有文書證據及物
    證，均有證據能力。
貳、實體部分：
一、訊據被告甲○○對於上開犯罪事實坦認不諱，且其於97年8
    月17日上午9 時50分許為警查獲後經警採集其尿液送請臺灣
    檢驗科技股份有限公司檢驗結果，呈安非他命及甲基安非他
    命均陽性反應，此有桃園縣政府警察局龜山分局被採尿人尿
    液暨毒品真實姓名與編號對照表、臺灣檢驗科技股份有限公
    司濫用藥物檢驗報告各1 紙附卷可稽（見偵查卷宗第3 、7
    頁）。而查施用安非他命後，其尿液不致檢出甲基安非他命
    陽性反應；而施用甲基安非他命後，其尿液可檢出甲基安非
    他命和其代謝物安非他命成分。目前國內緝獲之白色結晶或
    粉末狀安非他命毒品；其成分多為甲基安非他命；此有行政
    院衛生署管制藥品管理局93年11月02日管檢字第0930010499
    號函可憑。本件被告前開尿液經確認結果，檢出尿中有安非
    他命及甲基安非他命成分，依上開說明，被告所施用之第二
    級毒品應為甲基安非他命甚明。足認被告自白應與事實相符
    ，其確有於上開時、地施用第二級毒品甲基安非他命之犯行
    無訛。又按92年7 月9 日新修正之毒品危害防制條例刪除二
    犯及三犯之規定，一改修法前繁雜之處遇程序，僅將施用毒
    品者簡化區分為初犯、再犯，並認施用毒品者係屬病患性犯
    人，以觀察、勒戒戒除其身癮，並以強制戒治去除其心癮。
    經觀察、勒戒或強制戒治執行完畢釋放後，若係5 年後再犯
    該條例第10條施用毒品罪者，與同條例第20條第1 項、第2
    項關於「初犯」之處理方式相同，檢察官應先聲請法院裁定
    令被告入勒戒處所觀察、勒戒，並視有無繼續施用毒品傾向
    ，決定應予釋放、為不起訴之處分，或應聲請法院裁定令入
    勒戒處所強制戒治；若係5 年內「再犯」同條例第10條施用
    毒品罪者，依同條例第23條第2 項規定，檢察官則應依法追
    訴。觀諸該條例第20條第3 項之修正理由：「觀察、勒戒或
    強制戒治5 年後再犯者，顯見前所實施之觀察、勒戒或強制
    戒治已足以遮斷其施用毒品之癮，為期自新及協助其戒除毒
    癮，對此5 年後再犯者，爰明定仍適用初犯之規定，先經觀
    察、勒戒、強制戒治之程序。」及同條例第23條第2 項之修
    正理由：「為配合簡化施用毒品犯之刑事處遇程序，並鑑於
    經觀察、勒戒或強制戒治執行完畢釋放後5 年內再犯者，其
    再犯率甚高，原據以實施之觀察、勒戒及強制戒治既已無法
    收其實效，自應施以刑事處遇。」，顯然如施用毒品者係前
    經觀察、勒戒或強制戒治等治療程序執行完畢5 年後，始再
    施用毒品之「初犯」，因前所執行之觀察、勒戒或強制戒治
    已足收戒除毒癮之效，自應重新執行觀察、勒戒或強制戒治
    等治療程序，並於治療程序執行完畢後，由檢察官為不起訴
    處分，毋庸對之追訴處罰；反之，在「再犯」之情形，因其
    先前所為治療程序顯未能收戒斷毒癮之效，且考量施用毒品
    者之再犯率偏高，乃簡化其刑事處遇程序，而逕予追訴處罰
    ，不再施以治療程序。參酌上開立法理由，修正毒品危害防
    制條例就施用毒品者，祇於「初犯」及「5 年後再犯」二種
    情形，有其追訴條件之限制，即須於初犯經觀察、勒戒或強
    制戒治釋放後，5 年內均無施用毒品之行為，始能認其前所
    實施之觀察、勒戒或強制戒治已足遮斷毒癮，而得於5 年後
    再犯時，再予適用初犯之規定，重行觀察、勒戒等程序。倘
    5 年內已經再犯，被依法追訴處罰，縱其第3 次（或第3 次
    以上）施用毒品之時間在初犯釋放5 年以後，即與「5 年後
    再犯」之情形有別，且因已於「5 年內再犯」，顯見其再犯
    率甚高，原實施觀察、勒戒或強制戒治，已無法收其實效，
    而無5 年戒斷期之存在，自無再經觀察、勒戒及強制戒治之
    必要，應由檢察官逕行起訴，始符新法修正之本旨。是被告
    前因施用毒品案件，經臺灣臺北地方法院以88年度毒聲字第
    1335號裁定送觀察、勒戒後，因認有繼續施用之傾向，經同
    院以88年度毒聲字第1630號裁定送強制戒治，嗣由同院以88
    年度毒聲字第3223號裁定停止戒治，於89年1 月20日停止戒
    治出所，交付保護管束至同年6 月30日期滿，未經撤銷視為
    執行完畢，並由臺灣臺北地方法院檢察署檢察官以89年度戒
    毒偵字第204 號為不起訴處分確定後，於上開強制戒治執行
    完畢後5 年內，又因施用第一、二級毒品案件，經臺灣臺北
    地方法院以94年度訴字第25號判處有期徒刑8 月、6 月，應
    執行有期徒刑1 年1 月確定，亦有臺灣高等法院被告前案紀
    錄表1 份附卷可考，被告於上開強制戒治執行完畢後，既曾
    於5 年內再犯毒品危害防制條例第10條之罪，並經判刑確定
    ，本次被告所犯毒品危害防制條例第10條之罪，自非屬毒品
    危害防制條例第20條第3 項所定「5 年後再犯」之情形，而
    應依法追訴。本件事證明確，應依法論科。
二、核被告甲○○所為，係犯毒品危害防制條例第10條第2 項之
    施用第二級毒品罪。其持有第二級毒品之低度行為，為其施
    用第二級毒品之高度行為所吸收，不另論罪。又被告前因施
    用第一、二級毒品案件，經臺灣臺北地方法院以94年度訴字
    第25號判處有期徒刑8 月、6 月，應執行有期徒刑1 年1 月
    確定，甫於95年6 月30日縮短刑期執行完畢等情，此有臺灣
    高等法院被告前案紀錄表1 份在卷可憑，其受有期徒刑之執
    行完畢後，5 年以內故意再犯本件有期徒刑以上之罪，為累
    犯，應依刑法第47條第1 項之規定加重其刑。爰審酌被告前
    已因施用毒品案件經送觀察、勒戒及強制戒治，並經法院多
    次判刑在案，有臺灣高等法院被告前案紀錄表1 份在卷可參
    ，仍不能戒除毒癮而犯本罪，顯見其戒除毒癮之意志薄弱，
    惟念其犯後坦承犯行，態度尚佳，且施用毒品所生危害，實
    以自戕身心健康為主，對於他人生命、身體、財產等法益，
    尚無明顯而重大之實害等一切情狀，量處如主文所示之刑，
    並諭知易科罰金之折算標準，以示懲儆。
乙、免訴部分：
一、公訴意旨略以：被告前因施用毒品案件，經送觀察、勒戒後
    ，認有繼續施用毒品傾向，經臺灣臺北地方法院以88年度毒
    聲字第1630號裁定送強制戒治，於89年6 月30日因戒治後復
    經交付保護管束期滿，由臺灣臺北地方法院檢察署檢察官以
    89年度戒毒偵字第204 號為不起訴處分確定。惟其於強制戒
    治執行完畢後5 年內，又因施用第一、二級毒品案件，經臺
    灣臺北地方法院以94年度訴字第25號判處有期徒刑8 月、6
    月，應執行有期徒刑1 年1 月確定，於95年6 月30日縮短刑
    期執行完畢。詎仍不知悔改，於上開有期徒刑執行完畢後5
    年內，復基於施用第一級毒品海洛因之犯意，於97年8 月16
    日下午7 時許，在桃園縣龜山鄉某網咖洗手間，施用第一級
    毒品海洛因1 次。嗣於97年8 月17日上午9 時10分許，在桃
    園縣龜山鄉○○○路65號，為警查獲。因認被告涉犯違反毒
    品危害防制條例第10條第1 項施用第一級毒品罪嫌。
二、按案件曾經判決確定者，應諭知免訴之判決；又諭知免訴判
    決者，得不經言詞辯論為之，刑事訴訟法第302 條第1 款定
    有明文。
三、經查：
（一）被告於96年間，因違反毒品危害防制條例案件，經臺灣士
      林地方法院以96年度訴字第337 號刑事判決有期徒刑10月
      ，被告不服上訴，經臺灣高等法院以96年度上訴字第4764
      號判決駁回上訴確定，嗣經臺灣士林地方法院以97年度聲
      減字第120 號裁定減為有期徒刑5 月確定；復又於96年間
      ，因違反毒品危害防制條例案件，經臺灣臺北地方法院以
      96年度訴字第1935號刑事判決有期徒刑1 年，被告不服上
      訴，經臺灣高等法院以97年度上訴字第1435號判決駁回上
      訴確定，上開2 罪，定執行刑為1 年3 月確定，因被告未
      到案執行，經臺灣臺北地檢署於97年8 月13日發佈通緝。
      被告於97年8 月17日上午9 時10分許，為警查獲後，先於
      97年8 月17日上午9 時50分許採尿送驗（檢體編號J-9702
      79號），並因上開案件通緝到案而於97年8 月17日解送臺
      灣臺北監獄執行，經臺灣臺北看守所戒護人員於98年8 月
      18日凌晨1 時30分對新收入所之被告進行例行檢查時，在
      其所著牛仔褲右邊暗袋內，查獲海洛因1 包（淨重0.642
      公克，取樣0.0055公克，驗餘淨重0.6365公克），又於97
      年8 月18日下午2 時許採尿送驗（檢體編號H0000000號）
      等情，有桃園縣政府警察局龜山分局刑事案件報告書、臺
      灣檢驗科技股份有限公司濫用藥物檢驗報告（檢體編號為
      J-970279號）、桃園縣政府龜山分局被採尿人尿液暨毒品
      真實姓名與編號對照表（檢體編號J-970279號）、臺北縣
      政府警察局土城分局刑事案件報告書、臺北看守所97年8
      月19日北所政字第0970700098號函、臺灣檢驗科技股份有
      限公司濫用藥物檢驗報告（檢體編號H0000000號）、臺北
      縣政府警察局土城分局偵辦毒品按尿液編號及姓名對照表
      （檢體編號H0000000號）附卷可稽（見本案偵查卷宗第1
      至3 頁、第7 頁，臺灣板橋地方法院檢察署97年度偵字第
      7727號偵查卷宗第2 、21、26、28頁），並經本院依職權
      調閱臺灣板橋地方法院97年度訴字第4581號刑事卷宗核閱
      無誤。綜上，可知被告本件於97年8 月17日上午9 時10
      分許，經警查獲其因上開案件遭通緝而逮捕後，分別於97
      年8 月17日上午9 時50分許、同月18日下午2 時許先後採
      尿送驗無訛。
（二）被告於97年8 月17日上午8 時許，在桃園縣龜山鄉○○○
      路某網咖廁所內，施用第一級毒品海洛因1 次，嗣於同日
      上午9 時10分許，為警查獲等情（檢察官起訴書記載為97
      年8 月18日凌晨1 時30分許為警採尿回溯前26小時內某時
      ，在不詳處所，施用第一級毒品海洛因1 次），業經臺灣
      板橋地方法院於97年11月18日以97年度訴字第4581號刑事
      判決有期徒刑9 月，並於98年1 月12日確定在案，有臺灣
      高等法院被告前案紀錄表1 份附卷可查，並經本院依職權
      調閱臺灣板橋地方法院97年度訴字第4581號刑事卷宗無訛
      。雖本案檢察官起訴被告施用海洛因之時間為「97年8 月
      16日下午7 時許」，與前案已經確定之判決認定之施用海
      洛因時間「97年8 月17日上午8 時許」似有不同，然查，
      被告於97年8 月17日為警查獲後，先於97年8 月17日警詢
      中供述：「（問：最後一次施用海洛因之時間？）最後一
      次施用是97年7 月16日下午7 時，在桃園縣龜山鄉的網咖
      廁所施用海洛因」等語（見本案偵查卷宗第5 頁），嗣又
      於97年8 月19日警詢中供稱：「（問：最後一次施用海洛
      因之時間？）最後一次是在97年8 月17日上午8 時許，在
      桃園縣龜山鄉○○○路網咖的廁所施用海洛因」等語（見
      臺灣板橋地方法院檢察署97年度毒偵字第7727號偵查卷宗
      第5 頁）。足見本案檢察官起訴被告施用海洛因該次與前
      案確定判決認定被告施用海洛因該次，均係指97年8 月17
      日被告為警查獲前最後一次施用海洛因之時間，而屬同次
      施用毒品時間，被告前後於警詢所供查獲前最後一次施用
      之時間雖稍有不同，顯係其記憶不清所致。
（三）按海洛因施用入人體後水解還原成嗎啡，再循嗎啡之代謝
      方式排出體外，業據行政院衛生署藥物食品檢驗局73藥檢
      壹字第030221號函說明綦詳，且依醫學臨床實驗及根據英
      國藥學會出版Isolation and Indentification of Drugs
      乙書第293 頁載明：海洛因經注射入人體後，在體內迅速
      水解成6Monoacety Imorphine，再緩緩繼續水解成嗎啡，
      然後再循嗎啡之代謝方式排出，同書第431 至432 頁並載
      有：嗎啡經注射入人體後，約百分之50以上於8 小時內自
      尿中排出，至24小時排出約百分之90，但48小時後仍有微
      量可檢出等語。本件被告先後於97年8 月17日上午9 時50
      分許、同年月18日下午2 時許採尿，兩次採尿時間間隔為
      28小時，本即可能在第二次採尿時驗出第一次採尿後殘餘
      之陽性反應。又被告於97年8 月17日上午9 時10分許，為
      警查獲其因案通緝遭逮捕後，於97年8 月17日上午9 時50
      分許，在桃園縣政府警察局龜山分局坪頂派出所採尿送驗
      ，至97年8 月18日下午2 時許，在臺北看守所採尿送驗期
      間，均係在警方及臺北看守所戒護人員戒護之下，衡情自
      無施用毒品海洛因之可能。再者，被告先後經採尿送驗之
      可待因濃度依序為14399 （檢體編號：J-970279號）、未
      檢出（檢體編號：H0000000號），嗎啡濃度依序為181949
      （檢體編號：J-970279號）、48901 （檢體編號：H00000
      00號）等情，有臺灣檢驗科技股份有限公司濫用藥物檢驗
      報告2 份在卷足憑（見本案偵查卷宗第3 頁、臺灣板橋地
      方法院檢察署97年度毒偵字第7727號偵查卷宗第28頁），
      由其先後兩次檢驗尿液所含可待因及嗎啡濃度數值均明顯
      降低以觀，對被告所為先後採尿送驗，均係就同一次施用
      毒品之採尿送驗，兩次採尿期間確未再施用第二次海洛因
      。
（四）綜上，足認被告於98年8 月17日上午9 時50分許，在桃園
      縣政府警察局龜山分局坪頂派出所採尿送驗（檢體編號：
      J-970279號，即本案）後，未再施用毒品海洛因之際，又
      於98年8 月18日下午2 時許，在臺北看守所再次採尿送驗
      （檢體編號：H0000000號，即上開確定判決）。足認本件
      公訴人起訴被告施用第一級毒品海洛因之事實與上述確定
      判決認定之施用第一級毒品之事實相同，核屬同一案件，
      自為上開確定判決之既判力所及。綜上，本件被告施用第
      一級毒品海洛因部分，既曾經有罪判決確定，揆諸前開法
      條規定、判例意旨，應就此部分為免訴之判決。
據上論斷，應依刑事訴訟法第299 條第1 項前段、第302 條第1
款，毒品危害防制條例第10條第2 項，刑法第11條前段、第47條
第1 項、第41條第1 項前段，判決如主文。
本案經檢察官楊凱真到庭執行職務。
中    華    民    國    98    年    7     月    10    日
                  臺灣桃園地方法院刑事第八庭
                      審判長法  官  林惠霞
                            法  官  呂綺珍
                            法  官  張明儀
以上正本證明與原本無異。
如不服本判決應於收受判決後10日內向本院提出上訴書狀，並應
敘述具體理由。其未敘述上訴理由者，應於上訴期間屆滿後20日
內向本院補提理由書 (均須按他造當事人之人數附繕本)「 切勿
逕送上級法院」。
                            書記官  邱仲騏
中    華    民    國    98    年    7     月    10    日
附錄本案論罪科刑之法條：
毒品危害防制條例第10條第2項
施用第二級毒品者，處 3 年以下有期徒刑。


司法院資訊處製作；財團法人民間司法改革基金會備份。
